臺灣臺南地方法院臺南簡易庭民事判決
110年度南國簡字第3號
原      告  張續英  


訴訟代理人  孟士珉律師
被      告  臺南市政府工務局

法定代理人  蘇金安  
訴訟代理人  翁順衍  
            蕭雅馨  
上列當事人間請求國家賠償事件，本院於民國110年10月6日言詞
辯論終結，判決如下：
    主  文
被告應給付原告新臺幣壹拾萬肆仟零參拾陸元，及自民國一百一
十年五月十四日起至清償日止，按週年利率百分之五計算之利息
。
原告其餘之訴駁回。
訴訟費用由被告負擔百分之三十四，餘由原告負擔。
本判決原告勝訴部分，得假執行。但被告如以新臺幣壹拾貳萬肆
仟零參拾陸元為原告預供擔保後，得免為假執行。
原告其餘假執行之聲請駁回。　
    事實及理由
壹、程序方面：
    按依國家賠償法請求損害賠償時，應先以書面向賠償義務機
    關請求之；賠償義務機關拒絕賠償，或自提出請求之日起逾
    30日不開始協議，或自開始協議之日起逾60日協議不成立時
    ，請求權人得提起損害賠償之訴，國家賠償法第10條第1項
    、第11條第1項本文分別定有明文。查原告於民國109年10月
    16日以書面就本件主張之原因事實向被告請求國家賠償，兩
    造於110年2月4日協議未能成立，經被告於同年月9日以南市
    工務一字第1100221949號函檢送臺南市政府工務局國家賠償
    事件協議不成立證明書（見補字卷第19、21頁），因原告已
    依前揭規定踐行協議先行程序，故原告所提之本件國家賠償
    之訴，揆諸上開說明，即無不合，合先敘明。
貳、實體方面：　　
一、原告起訴主張：
　㈠訴之聲明：
　⒈被告應給付原告新臺幣（下同）30萬4,136元，及自起訴狀繕
    本送達之翌日起至清償日止，按週年利率5％計算之利息。
　⒉原告願供擔保，請准宣告假執行。　
　㈡原告於109年6月23日約下午7時許在臺南市北區開元路249巷
    散步時，因該處水溝蓋（下稱系爭水溝蓋）年久失修，早已
    出現裂痕，被告卻未於其旁樹立任何警告標誌或三角錐，致
    原告踏上時因系爭水溝蓋斷裂而摔落坑洞（下稱系爭事故）
    ，受有右膝擦傷4×2公分、右小腿擦傷23×6公分、撕裂傷3公
    分、右足踝擦傷4×0.5公分及左足第1、3、4腳掌骨骨折等傷
    害（下稱系爭傷害），經送往奇美醫療財團法人奇美醫院（
    下稱奇美醫院）急診救治，並於109年6月24日至110年1月27
    日陸續前往開元骨外科診所接受治療。
　㈢被告之上開行為，致原告受有下列損害，爰依國家賠償法第3
    條、民法第184條及第195條規定，請求被告賠償：
　⒈醫療費用：
　　原告因系爭傷害而分別支出奇美醫院、開元骨外科診所之醫
    療費用1,006元、3,130元，合計4,136元。
　⒉精神慰撫金：
　　原告於系爭事故發生後，無法像昔日健步如飛，只要行走一
    段距離，左腳便腫脹而痛苦不堪，造成其生活上諸多不便。
    又原告因系爭事故而自109年6月24日至110年1月27日持續至
    開元骨外科診所進行足部復健等物理治療，時間長達7個月
    以上，其所受之精神及肉體上痛苦不可言喻，故請求被告賠
    償精神慰撫金30萬元。
 二、被告則以下列情詞資為抗辯：
  ㈠聲明：
　⒈原告之訴駁回。
　⒉如受不利判決，被告願供擔保請准宣告免為假執行。
  ㈡被告就原告於上開時、地受有系爭傷害，及支出奇美醫院、
    開元骨外科診所之醫療費用1,006元、3,030元，並不爭執。
    惟原告請求精神慰撫金30萬元部分，該金額實屬過高，因醫
    療費用最能客觀反應身體及精神上痛苦之評斷標準，蓋醫療
    支出多者，受傷程度一般而言較為嚴重，其所受之身體上疼
    痛、生活上不便及精神上痛苦應較高。原告所受之系爭傷害
    ，相關治療方式係以護具保護固定、傷口換藥處理及復健物
    理治療，並無侵入性治療，醫囑亦未記載原告需要休養或專
    人看護。且原告於系爭事故發生時，並無工作，而衡諸原告
    之系爭傷害尚非嚴重，及綜合考量其身分、社會地位及經濟
    能力，原告請求精神慰撫金30萬元，該金額高達醫療費用之
    74.33倍，顯屬過高，請法院予以酌減。
　㈢另系爭事故之發生地點設有人行專用道，該專用道寬敞、平
    整且無阻礙，原告於夜間在該處散步運動，未於人行專用道
    行走，卻踩踏設於道路邊緣之系爭水溝蓋，致其陷落受傷，
    原告違反道路交通安全規則第133條、道路交通管理處罰條
    例第78條規定，其就系爭事故之發生，應負擔50％之過失責
    任，請依民法第217條減輕原告請求賠償之金額。　
三、得心證之理由：  
　㈠按公共設施因設置或管理有欠缺，致人民生命、身體、人身
    自由或財產受損害者，國家應負損害賠償責任；依第3條第1
    項請求損害賠償者，以該公共設施之設置或管理機關為賠償
    義務機關國家賠償法第3條第1項、第9條第2項前段分別定有
    明文。次按國家賠償法第3條所定之國家賠償責任，係採無
    過失主義，即以該公共設施之設置或管理有欠缺，並因此欠
    缺致人民受有損害為其構成要件，非以管理或設置機關有過
    失為必要（最高法院85年台上字第2776號民事判例意旨參照
    ）。又國家賠償法第3條第1項規定，公有公共設施因設置或
    管理有欠缺，致人民生命、身體或財產受損害者，國家應負
    損害賠償責任。所謂公共設施之設置有欠缺，係指公共設施
    建造之初，即存有瑕疵而言；管理有欠缺，係指公共設施建
    造後未妥善保管或因其他情事發生瑕疵，而於瑕疵發生後怠
    於適時修護而言（最高法院最高法院102年度台上字第1494
    號民事判決意旨參照）。
　㈡查原告於109年6月23日下午7時許，在臺南市北區開元路249
    巷散步時，該處之系爭水溝蓋為臺南市公物，因年久失修而
    出現裂痕，而其旁並未設立任何警告標誌或三角錐，致原告
    踏上時因系爭水溝蓋斷裂而摔落坑洞，受有系爭傷害，因而
    支出奇美醫院、開元骨外科診所之醫療費用各1,006元、3,0
    30元，計有4,036元等情，為兩造所不爭執，復有現場照片
    、X光照片、開元骨外科診所診斷證明書、醫療費用收據、
    奇美醫院醫療收據、臺南市政府消防局109年10月23日南市
    消指字第1090024383號函附之報案紀錄表、救護紀錄表在卷
    可參（補字卷第23-41頁、本院卷第43-47頁），堪信屬實。
    被告身為系爭水溝蓋之管理者，長期未妥善維護、管理系爭
    水溝蓋，造成其龜裂脆弱之瑕疵，卻未及時發現而在旁設立
    警示標誌或三角錐阻止行人靠近，導致原告行走時誤踏上系
    爭水溝蓋，致系爭水溝蓋斷裂而摔落坑泂，而受有系爭傷害
    ，被告實對系爭水溝蓋之管理有欠缺，依國家賠償法第3條
    第1項規定，應就被告所受之損害負賠償之責。
　㈢次按國家損害賠償，除依本法規定外，適用民法規定，國家
    賠償法第5條定有明文。再按不法侵害他人之身體或健康者
    ，對於被害人因此喪失或減少勞動能力或增加生活上之需要
    時，應負損害賠償責任。不法侵害他人之身體、健康者，被
    害人雖非財產上之損害，亦得請求賠償相當之金額，民法第
    193條第1項、第195條第1項前段分別定有明文。查被告應就
    系爭事故負國家賠償責任，已如前述，茲就原告所主張各項
    損害賠償項目及金額是否有據，分別論述如下：
　⒈醫療費用部分：
    原告固主張被告應賠償醫療費用4,136元云云。惟就原告提
    出之醫療費用收據觀之，其在奇美醫院、開元骨外科診所，
    各支出醫療費用1,006元、3,030元，金額總計4,036元，故
    原告自得請求被告賠償4,036元，逾此範圍之請求，尚屬無
    據。
　⒉精神慰撫金部分：
　⑴按慰藉金之賠償須以人格權遭遇侵害，使精神上受有痛苦為
    必要，其核給之標準固與財產上損害之計算不同，然非不可
    斟酌雙方身分資力與加害程度，及其他各種情形核定相當之
    數額。又以人格權遭遇侵害，受有精神上之痛苦，而請求慰
    藉金之賠償，其核給之標準，須斟酌雙方之身分、資力與加
    害程度及其他各種情形核定相當之數額（最高法院51年台上
    字第223號判例、86年度台上字第3537號判決意旨參照）。
    原告因被告之管理欠缺行為受有系爭傷害，造成其行動不便
    ，自109年6月24日起至110年1月27日止，多次至開元骨外科
    診所回診，診療27次，進行傷口換藥處理，並製作護具保護
    固定雙腳，接受復健治療等情，有該診所診斷證明書、醫療
    費用收據在卷可佐（補字卷第27、41頁）。堪認原告精神上
    應承受相當之痛苦，故原告就所受非財產上之損害，請求被
    告賠償相當之金額即精神慰藉金，自屬有據。
  ⑵查原告五專畢業，109年度所得為88萬8,726元，名下有房屋3
    棟，土地2筆，汽車1輛，投資21筆等情，有本院依職權調閱
    之原告稅務電子閘門財產所得資料在卷可參。本院審酌上述
    原告之身分、教育程度、經濟能力及原告因系爭傷害所遭受
    精神上痛苦之程度等一切情狀，認原告請求非財產上即精神
    慰撫金之損害10萬元為適當，逾此範圍之請求，尚非有據。
  ㈣被告固抗辯原告依道路交通安全規則第133條，應行走於該處
    平整且無阻礙人行專用道，卻踩踏設於道路邊緣之系爭水溝
    蓋致其受有系爭傷害，應負50％之責任云云。惟查：
  ⒈按行人應在劃設之人行道行走，在未劃設人行道之道路，應
    靠邊行走，並不得在道路上任意奔跑、追逐、嬉戲或坐、臥
    、蹲、立，阻礙交通，道路交通安全規則第133條定有明文
    。次按損害之發生或擴大，被害人與有過失者，法院得減輕
    賠償金額，或免除之，民法第217條第1項著有規定。此項規
    定之目的，在謀求加害人與被害人間之公平，故在裁判上法
    院得以職權減輕或免除之（最高法院85年台上字第1756號判
    例參照）。
  ⒉查系爭事故之發生地點，系爭水溝蓋旁固設有人行道，有現
    場照片在卷可參（補字卷第23-25頁）。然衡諸常情，臺灣
    街頭之人行道處處可見機車、腳踏車隨意停放，或有不肖人
    士隨意丟棄垃圾、煙蒂或吐痰於其上，甚至有攤販在人行道
    擺攤營業阻擋行人之去路，原告究係基於其上何種原因不願
    或無法行走在人行道卻踏上系爭水溝蓋，被告並未詳查，僅
    泛指原告未行走於人行道上即有過失，卻未提出任何證據以
    實其說，是其抗辯，難認有據。
四、綜上所述，原告依國家賠償法第3條第1項規定，請求被告給
    付10萬4,036元，及自民事起訴狀繕本送達翌日即110年5月1
    4日（本院卷第19頁）起至清償日止，按週年利率百分之5計
    算之利息，為有理由，應予准許，逾前開範圍之請求，為無
    理由，應予駁回。
五、本件係適用民事訴訟法第427條第1項簡易訴訟程序所為被告
    部分敗訴之判決，依同法第389條第1項第3款規定，就被告
    敗訴部分應依職權宣告假執行。至原告就該部分陳明願供擔
    保以代釋明，聲請宣告假執行，僅係促使本院職權之發動，
    本院自無庸為准駁之裁判。而原告其餘部分假執行之聲請，
    因訴之駁回而失所附麗，應予駁回。
六、訴訟費用負擔之依據：民事訴訟法第79條。
中　　華　　民　　國　　110 　年　　10　　月　　29　　日
                  臺南簡易庭  法  官  陳尹捷
以上正本係照原本作成。
如不服本判決，應於判決送達後20日內，向本院提出上訴狀並表
明上訴理由，如於本判決宣示後送達前提起上訴者，應於判決送
達後20日內補提上訴理由書（須附繕本）。
如委任律師提起上訴者，應一併繳納上訴審裁判費。　　　　　
中　　華　　民　　國　　110 　年　　10　　月　　29　　日
　　　　　　　　　　　　　　　書記官  曾美滋